【裁判字號】    93,重訴,39
【裁判日期】    950310
【裁判案由】    分割共有物
【裁判全文】
臺灣宜蘭地方法院民事裁定              93年度重訴字第39號
聲  請  人
即  原  告  丙  ○
相  對  人
即  原  告  乙○○
相  對  人
即  被  告  甲○○
上列當事人間分割共有物事件，聲請人因遲誤上訴期間聲請回復
原狀，本院裁定如下：
    主  文
聲請駁回。
聲請程序費用由聲請人負擔。
    理  由
一、聲請意旨：詳如附件所載。
二、按當事人或代理人，因天災或其他不應歸責於己之事由，遲
    誤不變期間者，於其原因消滅後十日內，得聲請回復原狀。
    因遲誤上訴或抗告期間而聲請回復原狀者，應以書狀向為裁
    判之原法院為之。遲誤期間之原因及其消滅時期，應於書狀
    內表明並釋明之。聲請回復原狀，應同時補行期間內應為之
    訴訟行為。回復原狀之聲請，由受聲請之法院與補行之訴訟
    行為合併裁判之。民事訴訟法第164第1項、第165條、第166
    條分別定有明文。故聲請回復原狀，依民事訴訟法第164 條
    第1 項規定，限於當事人或代理人，因天災或其他不應歸責
    於己之事由遲誤不變期間者，始得為之。所謂不應歸責於己
    之事由，雖不以天災以外之不可抗力為限，但總以事出意外
    ，以通常人之注意不能預見或不可避免之事由，方足當之（
    最高法院87年度台聲字第366號裁定意旨參照）。
三、查本件聲請人即原告丙○主張其因本院93年重訴字第39號分
    割共有物事件，經家人收受判決正本後置於桌屜，由於聲請
    人不識字致判決書在桌屜內經小孩日月翻覆被積於底內，嗣
    於95年2 月15日整理時始發現，因認該判決內容對聲請人不
    利，但已逾上訴期間，為此聲請回復原狀云云。惟按，按提
    起第二審上訴，應於第一審判決送達後20日之不變期間內為
    之，民事訴訟法第440 條定有明文。查本件第一審判決於94
    年9月5日送達聲請人，聲請人與同案原告乙○○收受判決後
    曾表示不服，並於同年9 月16日共同具狀提起上訴，但未繳
    納上訴裁判費，本院因而於同年9 月19日裁定命聲請人與同
    案原告乙○○應於收受該裁定10日內向本院繳納上訴裁判費
    ，並於同年9 月26日送達其二人，然聲請人與同案原告乙○
    ○收受後並未遵期繳納裁判費，且於同年10月4 日共同具狀
    向本院撤回其上訴，本院乃於94年10月7 日核發確定證明書
    予聲請人與同案原告乙○○等事實，有卷附送達證書、上訴
    狀、補費裁定、撤回上訴狀及確定證明書等件在卷可按（詳
    本院93年重訴字第39號民事卷宗第145頁至第164頁）。是本
    件聲請人曾於法定上訴期間內提起上訴，嗣又撤回上訴而告
    確定，顯無其所述因不識字致判決書放在桌屜內積於底內，
    至95年2 月15日整理時始發現判決之事實存在甚明，況其所
    主張遲誤上訴期間之情事，依首開說明，亦難認不應歸責於
    己之事由所致，故本件聲請於法不合，應予駁回。
四、又聲請人提出本件聲請，並未同時補行期間內應為之訴訟行
    為（即提起上訴），故本件僅就其聲請回復原狀部分予以駁
    回，附此敘明。
五、依民事訴訟法第95條、第78條裁定如主文。
中    華    民    國    95    年    3     月    10    日
                  臺灣宜蘭地方法院民事庭
                      法  官  林翠華
正本與原本無異。
如對本裁定抗告須於裁定送達後10日內向本院提出抗告狀 (須附
繕本)，並繳納抗告費新臺幣1,000元。
中    華    民    國    95    年    3     月    13    日
                      書記官  陳旺誠


司法院資訊處製作；財團法人民間司法改革基金會備份。
